【裁判字號】    89,訴,137
【裁判日期】    891108
【裁判案由】    業務侵占等
【裁判全文】
臺灣板橋地方法院刑事判決                          八十九年度訴字第一三七號
    公  訴  人  臺灣板橋地方法院檢察署檢察官
    被      告  戊○○
                丙○○
                呂珠
                乙○○
右列被告因業務侵占等案件，經檢察官提起公訴 (八十八年度偵字第二四八八三號）
，本院判決如左：
    主  文
戊○○連續意圖為自己不法之所有，而侵占對於業務上所持有之物，處有期徒刑柒月
；又共同受退去之要求而仍留滯他人建築物，處罰金貳仟元，如易服勞役，以佰元
折算壹日。緩刑年。
丙○○連續以加害生命、身體之事，恐嚇他人，致生危害於安全，處拘役拾日，如
易科罰金，以佰元折算壹日；又共同受退去之要求而仍留滯他人建築物，處罰金貳
仟元，如易服勞役，以佰元折算壹日。緩刑貳年。
呂珠、乙○○共同受退去之要求而仍留滯他人建築物，各處罰金貳仟元，如易服勞
役，以佰元折算壹日。均緩刑貳年。
    事  實
一、戊○○原係在台北縣蘆洲市○○街七二巷二二號祐品實業有限公司（下稱祐品公
    司）任職，負責收取貨款之業務，為從事業務之人，明知於收取貨款後，應立即
    繳回公司由公司會計部門處理，竟基於意圖為自己不法所有之概括犯意，於民國
    八十八年五月三日，利用其於祐品公司擔任業務員執行收取貨款職務之機會，將
    其先後向公司客戶小人國玩具店、吉郝有限公司分別收取應繳回公司之貨款新台
    幣（下同）三千五百三十元及三千三百二十元，在不詳地點，連續予以侵占入己
    ，總計侵占金額為六千八百五十元，供己花費使用，嗣於同年七月六日，經祐品
    公司派員向上開客戶收取貨款時，始悉上情，戊○○則於同年月七日離職時繳回
    前開侵占之貨款。同年七月十七日，戊○○之妻丙○○因不滿祐品公司於戊○○
    離職後仍未將其應得之薪資二萬二千元給付，乃偕同其妹呂珠二人至佑品公司
    與該公司總務兼股東甲○○理論，惟雙方意見不合而爭執，丙○○竟基於恐嚇之
    概括犯意，以「如不給付薪資，即叫人來打公司人員」等加害身體之事，恐嚇甲○○，致甲○○心生畏懼，致生危害於安全，後始行離去。嗣於同年七月二十九
    日下午五時許，丙○○、呂珠、戊○○、乙○○四人復至祐品公司索取薪資，
    因祐品公司負責人庚○○不在，且雙方再次因意見不合，庚○○之妻甲○○遂以
    祐品公司法定代理人之身分要求戊○○等人離去，詎丙○○、呂珠、戊○○、
    乙○○四人竟基於侵入住宅之犯意聯絡，共同拒絕離去而仍留滯於祐品公司鐵皮
    搭蓋之倉庫中，戊○○、丁○○、丙○○並基於傷害人之身體之犯意聯絡，共同
    傷害甲○○等人（上開三人共同傷害部分，業經本院八十九年度易字第七七三號
    判決戊○○、丁○○拘役二十日；丙○○拘役二十五日確定），丙○○並基於承
    前恐嚇之概括犯意，以：「你小心一點，我們知道你家住在哪裡，不要自己怎麼
    死在巷子裡都不知道」等加害生命、身體之事恐嚇甲○○，使甲○○心生畏懼，
    而致生危害於安全。
二、案經被害人甲○○、祐品公司訴由臺灣板橋地方法院檢察署檢察官偵查起訴。
    理  由
一、訊據被告戊○○、呂珠、丙○○固均不否認曾於右揭時地為戊○○之薪水問題
    共同前往祐品公司與甲○○理論，及被告戊○○亦坦承有於右開時地收取祐品公
    司客戶之貨款未繳回公司等情，惟均矢口否認有何右揭犯行，除均辯稱：七月二
    十九日當天彼等四人均係在祐品公司大門外與甲○○理論，並未進入祐品公司云
    云外（被告乙○○經傳未到，據其先前到庭所為之供述），被告戊○○另辯稱：
    伊僅是較遲將收到之貨款繳回公司，但離職前均已還清了，離職時祐品公司尚欠
    伊二萬餘元之薪水，伊並無侵占之意思與必要云云，被告丙○○辯稱：伊當時只
    是很大聲，並說你要是不付薪水，我就讓別人知道，並未恐嚇告訴人甲○○云云
    ，惟查，關於業務侵占部分，業據告訴人祐品公司之代表人庚○○於偵、審中指
    訴被告戊○○於右開時地收受公司客戶之貨款未繳回公司，當時伊曾詢問被告戊○○，被告戊○○稱客戶出國沒有收到，到八十八年七月六日前去收款才發現上
    情等情明確，並有被告戊○○收款後簽署之付款簽收簿影本一份及客戶小人國玩
    具店、吉郝有限公司所出具之切結書二份附卷可稽；而被告戊○○於檢察官偵查
    中，亦供承：「因之前八十六年六月向公司借錢，我薪水一月三萬五千元，約好
    每月扣五千元還公司，八十七年六月起每月扣我一萬元，且薪水降為三萬元，實
    領二萬元，錢不夠用，所以八十八年五月收的二筆貨款才沒有交回公司留下來自
    己用」等語不諱，由是足見，被告戊○○確有侵占上開二筆款之意思與犯行，其
    主觀上並有為自己不法所有之意圖等情，實堪認定，雖其於離職時即相隔二個月
    後，業將款項繳還公司，惟此係屬犯罪後態度之問題，並無解於其業務侵占犯罪
    之成立，又縱其於離職時，祐品公司尚積欠伊二萬餘元之薪資未付，然亦屬民事
    上債務不履行之問題，亦不能以此解免其應負之刑事責任，是被告戊○○所辯並
    無侵占之意思與犯行云云，尚屬卸責之詞，並非可採。次查，關於恐嚇及受退去
    請求而仍留滯祐品公司部分，業據告訴人甲○○分別於偵、審中指述被告丙○○
    先後向伊恐嚇稱：「如不給付薪資，即叫人來打公司人員」、「小心點，我知你
    家住在哪裡，不要如何死在巷子裡都不知道」等語，及於八十七年七月二十九日
    要求被告戊○○等四人離去，被告戊○○等人仍留滯在祐品公司大倉庫之鐵皮屋
    內不肯離去等情明確，核與證人即祐品公司之職員己○○於檢察官偵查中證稱：
    「當時（八十八年七月二十九日）甲○○有要求四人出去，但四人不出去，後來
    大家談話時，何女一直向外退，他們也才一同向外退。」、「問：那一天有否聽
    到呂女〈指被告丙○○〉說不給付要叫人來打公司人員？）答：有。（當時〈指
    八十八年七月二十九日〉有否聽到呂女說何話？）答：呂女恐嚇何女說：『小心
    點，我知你家住在哪裡，不要如何死在巷子裡都不知道』。」等語之情節相符，
    則被告丙○○辯稱並未恐嚇甲○○云云，尚屬卸責之詞，並不可採。而八十七年
    七月二十九日當天祐品公司之代表人庚○○不在公司，則庚○○之妻甲○○係祐
    品公司股東兼總務，自得以祐品公司之法定代理人身分，要求被告等四人離去；
    又祐品公司之辦公室外，另以鐵皮屋圍構築成一個大倉庫，鐵皮屋外始臨馬路，
    就整個鐵皮屋之大倉庫而言，均屬祐品公司之範圍等情，並有祐品公司之現場簡
    圖一紙附卷可稽（按祐品公司之上開建築物業已拆毀而不存在），則證人甲○○
    證稱被告等四人受退去之請求後，仍留滯在公司鐵皮屋之大倉庫內等情，即值採
    信，被告丙○○等人既係為被告戊○○之薪資問題前往祐品公司與甲○○理論，
    應係在祐品公司內，是被告等辯稱彼等係在祐品公司鐵皮屋臨馬路之鐵捲門外與
    甲○○理論云云，尚與常情有違，是彼四人之前開所辯，應係事後卸責之詞，尚
    非可採，本件事證明確，被告等四人之前開犯行，均堪以認定。
二、核被告戊○○係從事業務之人，因執行業務而侵占所持有公司之貨款，所為係犯
    刑法第三百三十六條第二項之業務侵占罪。被告丙○○恐嚇告訴人甲○○所為，
    係犯同法第三百零五條之恐嚇罪，又被告丙○○、呂珠、戊○○、乙○○等四
    人進入祐品公司後受退去之請求而拒絕離去，均係犯刑法第三百零六條第二項後
    段之侵入住宅罪。被告丙○○、呂珠、戊○○、乙○○四人就八十八年七月二
    十九日侵入住宅犯行部分，有犯意之聯絡及行為之分擔，均為共同正犯。又被告
    丙○○先後二次恐嚇犯行，時間緊接，所犯均係犯罪構成要件相同之罪，顯係基
    於概括犯意為之，為連續犯，爰依同法第五十六條之規定，以情節較重之八十七
    年七月二十九日恐嚇危害生命、身體安全罪論，並加重其刑。被告戊○○所犯業
    務侵占及侵入住宅二罪間，及被告丙○○所犯恐嚇、侵入住宅二罪間，均行為互
    異，犯意各別，各應予以分論併罰，公訴人認被告丙○○所犯前開侵入住宅罪及
    恐嚇罪間，有方法、結果之牽連關係等情，稍有未洽，併予敘明。爰分別審酌被
    告等四人素行、犯罪之動機、目的、手段、所生危害、被告戊○○侵占財物之數
    額僅六千八百五十元，且於離職時均已繳還公司、犯罪後於本院審理中復均已應
    告訴人甲○○之要求登報道歉（有聯合報道歉啟示一份在卷可稽）之態度等一切
    情狀，各量處如主文所示之刑，並就拘提部分諭知易科罰金，罰金部分諭知易服
    勞役之折算標準，以示懲儆。又被告等四人前均未曾受有期徒刑以上刑之宣告，
    察署刑案紀錄簡覆表在卷可稽，渠等因一時失慮，致罹刑典，經此刑之宣告，應
    知警惕而無再犯之虞，本院因認暫不執行其刑為當，予以宣告戊○○緩刑三年，
    丙○○、呂珠及乙○○三人均緩刑二年，用啟自新。
三、公訴意旨另認：被告丙○○、呂珠於八十七年七月十七日，在祐品公司經甲○○要求離去，詎丙○○及呂珠二人竟基於共同侵入住宅之概括犯意，拒絕離去而
    留滯於祐品公司中，認被告丙○○、呂珠另犯刑法第三百零六條第二項後段之
    罪，惟按刑法第三百零六條第二項後段之罪，須告訴乃論，為刑法第三百零八條
    第一項所明定，查告訴人祐品公司就此部分之犯行並未據其提起告訴，此有告訴
    人於偵查中所提出之告訴狀一紙在卷可稽（按告訴狀係就被告丙○○等二人「闖
    入」祐品公司之侵入住宅部分告訴，並未就被告丙○○等二人受退去之請求而仍
    滯留部分有說明，顯未經告訴），而告訴人祐品公司於檢察官偵查中雖陳稱：有
    要求被告二人離去而被告二人未離去云云，惟亦未表明就此部分告訴之意旨，是
    尚難認此部分有合法之告訴，是此部分本應為公訴不受理之諭知，惟公訴人認此
    部分與前開經論罪科刑之刑法第三百零六條第二項後段部分，有連續犯之裁判上
    一罪關係，爰不另為公訴不受理之諭知，併予敘明。
四、被告乙○○經合法傳喚無正當理由未到庭，惟本院認為係應科罰金之案件，爰不
    待其陳述逕行判決。
據上論斷，應依刑事訴訟法第二百九十九條第一項前段、第三百零六條，刑法第二十
八條、第五十六條、第三百三十六條第二項、第三百零五條、第三百零六條第二項、
第一項、第五十一條第十款、第四十二條第二項、第七十四條第一款，罰金罰鍰提高
標準條例第一條前段、第二條，判決如主文。
本案經檢察官許景森到庭執行職務
中      華      民      國    八十九    年     十一     月      八      日
                                臺灣板橋地方法院刑事第二庭
                                    法  官  林  春  長
右正本證明與原本無異。
如不服本判決應於送達後十日內向本院提出上訴狀。
                                    書記官  邱  美  龍
中      華      民      國    八十九    年     十一     月      十三    日


司法院資訊處製作；財團法人民間司法改革基金會備份。
